【裁判字號】    94,家簡,24
【裁判日期】    950712
【裁判案由】    損害賠償
【裁判全文】
臺灣板橋地方法院民事判決              94年度家簡字第24號
原      告  乙○
訴訟代理人  謝幸伶律師
被      告  甲○○
                        1室
上列當事人間請求損害賠償事件，本院於中華民國95年6 月28日
言詞辯論終結，判決如下：
    主    文
被告應給付原告新台幣壹拾萬元。
原告其餘之訴駁回。
訴訟費用由被告負擔五分之一，餘由原告負擔。
本判決得假執行。
    事實及理由
一、本件被告經合法通知，未於言詞辯論期日到場，核無民事訴
    訟法第386 條所列各款情形，爰依原告之聲請，由其一造辯
    論而為判決。
二、原告主張:
(一)被告於民國93年3 月31日上午7 時許，在台北縣永和市○○
    街49巷1 號2 樓住處，以原告將市場攤位出租他人，不去市
    場做生意為由，衝進前揭住處房內出手毆打原告之頭部、胸
    部及耳朵，致原告受有頭部挫傷合併頭皮下血腫及腦震盪、
    左耳聽力缺損、左胸挫傷瘀血之傷害，原告所受傷勢並非輕
    微。被告又於同年12月30日上午在台北縣板橋市○○路車內
    ，被告聲稱其母要伊與原告離婚，即將車門關上，揚言要打
    到原告同意離婚為止，隨即掐原告脖子，拉原告的耳朵，扭
    原告的臉，扯破原告的毛衣，並揚稱要置原告於死地，已發
    生家庭暴力事件，有鈞院94年度家護字第295 號民事通常保
    護令可證。
(二)被告於婚姻關係存續期間屢對原告施暴，於94年5 月8 日原
    告返家時，被告卻擅自更換共同住所之大門門鎖，拒絕原告
    返家，經原告尋求警方協助處理，並確認為真，有台北縣警
    察局永和分局得和派出所受理各類案件紀錄表可證。
(三)對被告抗辯之意見：被告所提答辯狀並未依規定寄送繕本於
    原告，依鈞院6 月28 日 庭訊時所述，被告之抗辯主要在於
    ：原告曾推倒婆婆、並夥同兄妹辱罵、打擊被告，且原告嗜
    錢如命等等，惟查，該等辯解與事實不符，且被告及其母親
    多次以相同事件對原告提起傷害告訴及聲請保護令，分別由
    檢察署及法院為不起訴、駁回確定在案，有板橋地檢署94年
    度偵字第8172號不起訴處分書、高檢署94年度上聲議字第20
    60號處分書、鈞院94年度家護字第95號、第465 號民事裁定
    、94年度暫家護字第247 號民事裁定可證，更可知被告之辯
    解不足採信。
(四)被告對原告之侵權行為事證俱在，為此依據民法第184 條、
    第193 條及第195 條之規定，請求非財產上之損害賠償。並
    聲明：被告應給付原告新台幣（下同）伍拾萬元整。
三、被告方面：被告未於言詞辯論期日到場，據其提出之書狀所
    作陳述如下：
(一)兩造於65年間在緬甸結婚，育有一子一女李顯（85年11月不
    幸因車禍身亡）、李明原，75年間舉家來台定居，駕駛小貨
    車在台北縣市各菜市場擺攤賣衣服維生，幾十年來盡職做好
    兒子、父親之角色，惟夫妻間價值觀相距甚大，個性不合，
    雖一再忍讓，卻引來原告一次又一次的辱罵及傷害，動輒搬
    來兄、妹、妹夫公開辱罵，連80歲之婆婆亦無倖免，罔顧倫
    理道德的行徑，連警官、鄰居都看不去，93年底至94年7 月
    間，原告不定時騷擾與登門傷害恐嚇，使三代人生活在恐懼
    之中。當原告來捶門漫罵、叫囂時，老母親連門都不敢開，
    不得已求助里長、鄰居，在警察同情與協助下，給予老人妥
    善的保護，非如原告歪曲「甚至在警員的陪同下返家，亦無
    法入內」。
(二)原告視錢如命，不重親情，全家生活來源主要是靠開著小貨
    車跑遍台北縣市的菜市場賣衣服而得，原告惜命如金，連單
    車都不會騎，更不會駕車，憑什麼強辯這家是靠她支撐。一
    家人的起居更談不上要她照顧，平時被告衣物都自己動手，
    很少勞駕原告，收市回家，很多時間都由被告煮飯、做家事
    ，原告是個無情無義之人，常因細故大吵大鬧，弄得家中雞
    犬不寧，使被告感情受挫，長期不堪其精神虐待，85年4 月
    間因原告不依不饒的吵架，逼使被告情緒失控住進三總精神
    病院。93年4 月間夫妻口角又跑娘家搬來兩位兄長至家中羞
    辱、漫罵，橫不講理，被告再次精神崩潰住進台北市立療養
    院。
(三)近8 年的時日家母都住在昆明，93年11月才返台北生活一個
    多月，就引起原告諸多不快，同年12月26日將家母推倒於客
    廳，致膝蓋受傷，原告自知理虧，請來警察至家中取物，將
    10年來家中的存摺、印章和保險箱鑰匙全部帶走，僅留下被
    告郵局存款1 萬4 千元，並留給被告21萬元之帳單，弄得被
    告身無分文，全家生活吃緊，原告又去函中和農會，致該農
    會不敢貸款給被告，又告戒中盤，嚇得中盤不太敢放貨給被
    告，連生存權都沒留給我們三代人，迫不得已向同鄉借錢應
    急，原告處處圍堵，趕盡殺絕，毫不留情，這期間還多次帶
    兄、妹、妹夫登門辱罵。為求生存只好向銀行貸款，最後只
    有忍痛處理房子清還貸款及私債，離別使一家老小受盡屈辱
    之傷心地。
(四)有關家母被推倒聲請保護令一案，因原告意識到事態嚴重，
    不惜花錢請律師出庭，不顧女兒身心健康，利用女兒親情幫
    她編造奶奶自己跌倒的故事，為原告脫困，造成家母保護令
    之聲請被駁回，引來一連串的骨牌效應，為了女兒的健康，
    只要她身體好，情緒穩定就值得了，保護令雖被駁回，家母
    和我一樣並無怨悔。人在做，天在看，明明是原告拋夫棄女
    捲款離家，為了爭錢不惜抹黑、造謠，誣告被告於93年12月
    30日早在車上打她，無中生有，血口噴人。
(五)原本要接女兒至昆明同住，可是女兒堅持打工學獨立，只好
    依她之意，就近租了一套房，要女兒將原告叫來作伴，除每
    月縣府7 千元之殘補金外，自94年7 月至95年2 月間，每月
    給付女兒2 萬元之生活費，直至95年2 月30日女兒至昆明一
    起生活為止。
(六)11 年 前在昆明購屋，當時是為了兒子李顯認識大陸親戚的
    女兒，倆人已訂婚，準備2 年後結婚，所以買了每間約有68
    平方公尺建築面積的三間相通聯在一起的房子，中間為客廳
    ，左右兩邊各為廚房和臥室，僅能提供一家人有個擋風避雨
    之所，並無多餘的出租營利，目前被告因身體因素找不到合
    適的事做，處於失業狀態，往後一老弱、倆病殘的三代人的
    生活正面對極大的考驗。尤其女兒精神分裂症恐怕不是短期
    能治好，萬不能再雪上加霜，請原告看在夫妻一場，我為她
    擔著女兒的重擔，不要趕盡殺絕。原告平時嘔心瀝血存私己
    ，甚至利用女兒做人頭存錢，除平時存她妹妹處的不算，這
    次離家還帶走了近10年的存款，難道還不滿足？我也無力向
    她討回，只好任天由命，堅信公道自在人心。
四、本院當庭協議整理原告本件事實上及法律上之爭點如下：
(一)確認原告請求權基礎，如卷附書狀及以前筆錄所特定之型態
    。
(二)就原告請求權之原因事實所主張之證據方法如卷附物證及所
    聲明之人證。
五、原告主張兩造為夫妻關係，現婚姻關係存續中，原告並於93
    年3 月31日及同年12月30日遭被告實施家庭暴力行為，致原
    告受有頭部挫傷合併頭皮下血腫及腦震盪、左耳聽力缺損、
    左胸挫傷瘀血之傷害等事實，業據原告提出本院94年度家護
    字第295 號民事通常保護令附卷可證。並經證人即兩造之女
    李明原、原告之兄張元、原告之妹張錦於該民事通常保護令
    事件中證述綦詳。李明原證稱：「93年3 月31日上午7 點我
    和媽媽在住處的房間裡，爸爸衝進來用拳頭打媽媽的頭和耳
    朵，我印象中各打3 下，．．．」「爸爸經常找媽媽碴，找
    媽媽的麻煩，他們感情不和睦」；張元證稱：「（93年12月
    30日聲請人有無到你那裡？她有無說發生何事？）那天聲請
    人跑到我家裡，她說她被相對人毆打，相對人掐她的脖子、
    扯她的毛衣，我看到聲請人的脖子、耳朵有紅腫，毛衣被扯
    爛了，她跟我拿沙隆巴斯貼，因為她脖子轉動會痛」；張錦
    證稱：「（93年12月31日有無陪同聲請人報案？聲請人身上
    有無傷痕？）93年12月30日那天聲請人跑到我哥哥張元那裡
    ，我哥哥打電話給我說，乙○被打，在他那裡，我在93年12
    月31日陪聲請人去得和所報案，帶她去我那裡住，聲請人說
    她跟相對人去市場擺攤，她在車上被打，相對人扭她脖子，
    拉她耳朵，毛衣拉破掉了，聲請人說她耳鳴、頭一陣陣痛，
    聲請人到我家時神智不清，連上樓梯都沒有辦法上，相對人
    經常恐嚇聲請人，說他可以拿刀砍死她，因為他有身心障礙
    無罪」各等語。核與原告主張相符。被告空言否認其情，顯
    係卸責之詞，不足採信。是本院綜上事證，已堪認原告主張
    為真實。
六、按因故意或過失，不法侵害他人之權利者，負損害賠償責任
    。不法侵害他人之身體或健康者，對於被害人因此喪失或減
    少勞動能力，或增加生活上之需要時，應負損害賠償責任。
    不法侵害他人之身體、健康，被害人雖非財產上之損害，亦
    得請求賠償相當之金額。民法第184 條第1 項、第193 條第
    1 項及第195 條第1 項分別定有明文。被告對原告實施家庭
    暴力，不法侵害原告身體、健康，從而，原告依前揭規定請
    求被告賠償非財產上之損害賠償，即屬有理。本院審酌原告
    所受傷害之程度、兩造之身分、社會地位、經濟能力等，認
    原告之請求於10萬元內，為有理由，應予准許。逾此範圍部
    分，為無理由，應予駁回。末按上開所命給付之金額未逾50
    萬元，依民事訴訟法第389 條第1 項第5 款規定，法院應依
    職權宣告假執行，爰就本判決依職權宣告假執行。
七、訴訟費用負擔之依據：民事訴訟法第78條。
中    華    民    國    95    年    7     月    12    日
                  家事庭    法  官  毛崑山
以上正本係照原本作成
如對本判決上訴，須於判決送達後20日內向本院提出上訴狀
中    華    民    國    95    年    7     月    14    日
                            書記官  廖宮仕


司法院資訊處製作；財團法人民間司法改革基金會備份。
